臺灣臺中地方法院刑事判決　　　　　　　96年度訴字第2031號
公　訴　人　臺灣臺中地方法院檢察署檢察官
被　　　告　丙○○
指定辯護人　本院公設辯護人丁○○
被　　　告　戊○○
上列被告等因妨害自由等案件，經檢察官提起公訴（95年度偵字
第28898號），本院判決如下：
    主    文
丙○○共同犯傷害罪，處有期徒刑伍月，如易科罰金，以新臺幣
壹仟元折算壹日，減為有期徒刑貳月又拾伍日，如易科罰金，以
新臺幣壹仟元折算壹日；扣案之安全帽壹頂沒收。又共同犯強制
罪，處有期徒刑陸月，如易科罰金，以新臺幣壹仟元折算壹日，
減為有期徒刑月，如易科罰金，以新臺幣壹仟元折算壹日。又
犯恐嚇危害安全罪，處有期徒刑貳月，如易科罰金，以新臺幣壹
仟元折算壹日，減為有期徒刑壹月，如易科罰金，以新臺幣壹仟
元折算壹日；應執行有期徒刑陸月，如易科罰金，以新臺幣壹仟
元折算壹日；扣案之安全帽壹頂沒收。
戊○○共同犯傷害罪，處有期徒刑肆月，如易科罰金，以新臺幣
壹仟元折算壹日，減為有期徒刑貳月，如易科罰金，以新臺幣壹
仟元折算壹日；扣案之安全帽壹頂沒收。又共同犯強制罪，處有
期徒刑月，如易科罰金，以新臺幣壹仟元折算壹日，減為有期
徒刑壹月又拾伍日，如易科罰金，以新臺幣壹仟元折算壹日。應
執行有期徒刑月，如易科罰金，以新臺幣壹仟元折算壹日；扣
案之安全帽壹頂沒收。
    犯罪事實
一、丙○○於民國95年12月24日下午7時15分許，騎乘戊○○之
    兄嫂所有之車牌號碼CH5-523號重型機車搭載戊○○，行經
    臺中縣神岡鄉○○路與大圳路口時，與甲○○所駕駛搭載其
    表弟乙○○之車牌號碼9B-2295號自用小客車發生碰撞事故
    ，造成丙○○與戊○○2人連同機車摔倒在地，丙○○、戊○○2人因此心生不滿，竟共同基於傷害之犯意聯絡，趁甲○○下車察看渠等傷勢之際，由戊○○手持其所有之安全帽
    毆擊甲○○頭部，丙○○則徒手以拳頭毆打甲○○之頭部及
    臉部，造成甲○○受有頭部、右眼部瘀腫及右眼瞼挫傷之傷
    害；乙○○在車內見狀乃下車察看，詎丙○○、戊○○2人
    竟又另行起意，共同基於以強暴、脅迫使人行無義務之事及
    妨害人行使權利之犯意聯絡，由丙○○以三字經辱罵並喝令
    甲○○、乙○○2人上車，由丙○○將甲○○推入甲○○上
    開自用小客車駕駛座正後方之後座，另由戊○○將乙○○推
    入副駕駛座正後方之後座，丙○○隨即駕駛該自用小客車往
    臺中縣豐原市方向行駛，並在行駛途中向甲○○、乙○○2
    人恫嚇稱：「要給你們死、把你們斷手斷腳、請你們吃子彈
    」等語，及趁甲○○趨前向其表示不要開太快時，徒手毆打
    甲○○之左臉頰3拳，甲○○、乙○○2人受此強暴、脅迫乃
    坐於該自用小客車之後座而未敢自行離去，丙○○、戊○○
    以此方式妨害甲○○駕駛該自用小客車之權利，並使甲○○
    、乙○○行坐進該車內之無義務之事；戊○○則騎乘上開重
    型機車緊隨在後，嗣途經臺中縣豐原市○○路夜市○○○○
    路口，因丙○○急踩煞車，致騎乘機車跟隨在後之戊○○煞
    車不及而自後追撞，造成該部機車受損無法正常騎乘，戊○○遂將機車停放路旁，自行至該附近夜市內吃東西，而未繼
    續尾隨。丙○○渾然不知方才追撞者為戊○○，仍繼續駕車
    搭載甲○○、乙○○前行，俟抵達丙○○所承租而與友人黃
    冠璋共同居住之臺中縣豐原市○○路120號3樓203室租屋處
    附近之停車場，丙○○便要甲○○、乙○○2人下車，令渠
    2人跟隨其後爬樓梯進入上開租屋處內，丙○○為使甲○○
    、乙○○2人賠償其與戊○○2人所受傷害及機車之損害，乃
    再次恫嚇稱：「要給你們死、把你們斷手斷腳、請你們吃子
    彈」等語，欲脅迫甲○○、乙○○2人將身上財物交出，以
    抵償其與戊○○之損害，惟因甲○○、乙○○2人表示身上
    並無任何財物，丙○○不予採信，遂獨自承前妨害人行使權
    利之犯意，徒手伸入甲○○、乙○○衣服口袋內欲搜尋有價
    值之財物，因而自甲○○口袋中取出現金新臺幣（下同）5
    百元紙鈔1張、香菸1包及打火機1個等財物，以此方式妨害
    甲○○自由支配該些財物之權利。嗣後丙○○見戊○○遲未
    出現，且撥打電話亦不通，即另行基於恐嚇之犯意，以加害
    生命之事，對甲○○、乙○○恐嚇稱：「如果我朋友（即戊○○）出事的話，你們兩個也別想活了！」等語，使甲○○
    、乙○○2人均心生畏懼，致生危害於渠2人生命之安全。甲○○、乙○○2人遂告知丙○○方才戊○○騎乘機車自後追
    撞乙事，丙○○聞言即令甲○○、乙○○2人再度坐入後座
    帶路，一同返回發生追撞事故之路口尋找戊○○，嗣丙○○
    在臺中縣豐原市○○路附近尋獲戊○○後，即要戊○○上車
    坐在副駕駛座，復繼續駕駛上開自用小客車前往臺中縣豐原
    市○○○道之天橋下搭載不知情之黃冠璋及黃冠璋之女友坐
    入後座，隨後又駕車返回上址租屋處附近之停車場，途中丙○○在車上復承前開恐嚇之犯意，繼續以加害生命、身體之
    事，對甲○○、乙○○2人恐嚇稱：要斷其2人1手1腳、要給
    黃冠璋1把槍打其2人1隻手1隻腳等語，使甲○○、乙○○2
    人均心生畏懼，致生危害於渠2人生命、身體之安全。俟抵
    達上址租屋處附近之停車場，丙○○即在車上逼問甲○○前
    揭車禍事故要如何處理，甲○○表示願意負責機車修理費用
    及醫藥費後，丙○○復獨自承前開妨害他人行使權利之犯意
    ，對甲○○陳稱：「可以，但是車子要留下來」等語，甲○○表示其沒有車輛無法回家，丙○○聞言即徒手毆打甲○○
    眼部1拳，另指示黃冠璋丟50元給甲○○、乙○○2人，命其
    2 人下車打電話聯絡渠等家屬拿錢來賠償後，始可取回車子
    ，而強行扣留甲○○之上開自用小客車，以此強暴方式妨害
    甲○○使用該車輛之權利。甲○○及乙○○2人離開後，徒
    步前往豐原火車站打電話通知家人，並旋即報警處理，嗣經
    警循線查獲，並據戊○○之供述，尋獲上開車牌號碼9B-229
    5號自用小客車及該車鑰匙（業由甲○○領回），暨扣得戊○○所有持以毆打甲○○之安全帽1頂。
二、案經臺中縣警察局豐原分局報告臺灣臺中地方法院檢察署檢
    察官偵查起訴。
    理    由
甲、程序部分：
    按「被告以外之人於審判外之言詞或書面陳述，除法律有規
    定者外，不得作為證據。」，刑事訴訟法第159條第1項定有
    明文。次按「被告以外之人於偵查中向檢察官所為陳述，除
    顯有不可信之情況者外，得為證據。」、「被告以外之人於
    審判外之陳述，雖不符前4條之規定，而經當事人於審判程
    序同意作為證據，法院審酌該言詞陳述或書面陳述作成時之
    情況，認為適當者，亦得為證據。當事人、代理人或辯護人
    於法院調查證據時，知有第159條第1項不得為證據之情形，
    而未於言詞辯論終結前聲明異議者，視為有前項之同意。」
    ，刑事訴訟法第159條之1第2項、第159條之5分別定有明文
    。乃因檢察官與法官同為司法官署，且檢察官代表國家偵查
    犯罪，依法有訊問被告、證人及鑑定人之權力，且須對被告
    有利、不利之情形均應注意，況徵諸實務運作，檢察官實施
    刑事偵查程序，亦能恪遵法定程序之要求，不致有違法取證
    情事且可信度極高，是被告以外之人前於偵查中已具結而為
    證述，除反對該項供述得具有證據能力之一方，已釋明「顯
    有不可信之情況」之理由外，不宜以該證人未能於審判中接
    受他造之反對詰問為由，即遽指該證人於偵查中之陳述不具
    證據能力，方符前揭法條之立法意旨；而刑事訴訟法第159
    條之5之立法意旨在於傳聞證據未經當事人之反對詰問予以
    核實，原則上先予排除，惟若當事人已放棄詰問或未聲明異
    議，基於證據資料愈豐富，愈有助於真實發現之理念，且強
    化言詞辯論主義，法院自可承認該傳聞證據例外擁有證據能
    力。而被告2人及被告丙○○之指定辯護人於本院96年8月2
    日上午9時30分審理時對於證人甲○○、乙○○、黃冠璋等
    人分別於警詢、偵查中之證述，其證據能力均未聲明異議，
    且該些陳述於客觀上又無顯不可信之情況，自均具有證據能
    力。
乙、實體理由：
一、訊據被告丙○○、戊○○固均坦承上開傷害被害人甲○○之
    犯罪事實，惟被告丙○○否認有何妨害自由及恐嚇之犯行，
    被告戊○○則否認有妨害自由之犯行，被告丙○○辯稱：車
    禍發生後，伊怕甲○○他們跑掉，所以才由伊駕駛甲○○的
    車，但是後來是甲○○、乙○○2人自行上車，因為甲○○
    表示要叫家人來處理，所以伊才將車子開往伊與黃冠璋同居
    的租屋處，伊只有對甲○○、乙○○2人稱要讓他們「斷手
    」，並沒有說到「斷腳」、「子彈」及「槍」等字眼，也沒
    有說「如果我朋友出事的話，你們兩個也別想活了」等語；
    而5百元是甲○○主動在車上交給伊，並非伊在租屋處搜刮
    甲○○身上財物時所取得，另香煙及打火機則是甲○○在租
    屋處自己拿出來要伊抽根煙，消消氣，亦非伊在租屋處搜刮
    甲○○身上財物時所取得，伊留車下來的目的是怕甲○○他
    們跑掉，造成損失無法彌補云云；被告戊○○則辯稱：車禍
    發生後伊有持安全帽打甲○○，但伊不知道丙○○會去開甲○○他們的車，伊並沒有強押乙○○上車，也沒有與丙○○
    有任何犯意聯絡，伊因為車禍當時有點醉意，所以才依丙○○指示騎乘機車跟在後面，後來伊撞上車子後，伊就去夜市
    吃東西，不久丙○○又開車找到伊，伊才上車，伊因宿醉腦
    筋不是很清楚，伊只知道丙○○有將車子留下來沒讓甲○○
    他們開走，但伊沒問過丙○○為何要這麼做云云。經查：
（一）傷害部分：被告戊○○於車禍現場手持扣案之安全帽1頂
      毆擊被害人甲○○頭部，被告丙○○則在車禍現場、行車
      途中及停放上開租屋處附近停車場之車上，多次徒手以拳
      頭數次毆打被害人甲○○之頭部及臉部，因而造成被害人
      甲○○受有頭部、右眼部瘀腫及右眼瞼挫傷之傷害等情，
      除據被告丙○○、戊○○2人坦承不諱外，復據證人甲○○、乙○○2人於警詢、偵查中及本院審理時證述明確，
      且有被害人甲○○提出之行政院衛生署豐原醫院診斷證明
      書2紙及受傷照片2張附卷可考，復有被告戊○○所有持以
      毆擊被害人甲○○頭部使用之安全帽1頂扣案足稽，是被
      告2人傷害被害人甲○○之犯罪事實，事證明確，堪以認
      定。
（二）妨害自由部分：
  1.、被告丙○○以三字經辱罵並喝令被害人甲○○、乙○○2
      人上車，而由被告丙○○將被害人甲○○推入上開自用小
      客車駕駛座正後方之後座，另由被告戊○○將被害人乙○○推入副駕駛座正後方之後座，繼由被告丙○○於駕車途
      中向被害人甲○○、乙○○2人恫嚇稱：「要給你們死、
      把你們斷手斷腳、請你們吃子彈」等語，及趁被害人甲○○趨向駕駛座表示不要開太快之意見時，徒手毆打甲○○
      之左臉頰3拳，致被害人甲○○、乙○○2人受此強暴、脅
      迫而坐於該自用小客車後座，未敢自行離去等以強暴、脅
      迫方式使人行無義務之事之犯罪事實（下稱第1次強制犯
      行），業據證人甲○○於本院審理時證述：「我與他發生
      車禍後，我就將車子停在旁邊，當時被告丙○○與另一人
      共乘機車，後來我下車後，他們2人就一起過來，當時我
      開車搭載我表弟乙○○，我當時1人先下車，詢問被告2人
      有無怎樣，但是他們2人沒有說什麼，就直接打過來，當
      時被告戊○○拿安全帽打我的頭，被告丙○○徒手以拳頭
      捶我的臉部，在打我的同時，並以三字經罵我，後來打到
      我有點暈暈的，我的表弟乙○○就下車來，被告丙○○就
      叫我表弟乙○○將機車牽起來，且向我們說這件事情由被
      告丙○○自己要處理，後來被告丙○○就衝過去坐到我車
      子的駕駛座上，被告丙○○在車內叫我與證人乙○○過去
      ，我與證人乙○○走到車子旁邊，被告丙○○就下車，被
      告丙○○推我上車坐在駕駛座後座的位置，證人乙○○就
      被被告戊○○推上副駕駛座後座，後來我與證人乙○○上
      車後，被告丙○○就開車，但是被告戊○○並無上車，被
      告丙○○叫被告戊○○騎著機車跟在車子後面，車子就往
      豐原方向開，在車上時，被告丙○○就開始恐嚇我們，說
      要讓我們斷手斷腳，且當時車速很快，在路上狂飆等語，
      及證人乙○○於本院審理時證述：「（問：你們發生車禍
      後，你是如何上車？）是在庭被告戊○○很大聲講話，叫
      我上車，我不知道該怎麼辦，我就看我表哥甲○○上車，
      我就上車了。」、「（問：你表哥甲○○如何上車？）我
      不知道，當時被告其中1人叫我去牽他們倒在地上的機車
      ，所以我表哥甲○○和被告2人說什麼話我不知道，我看
      到我表哥甲○○上車，被告丙○○在我表哥甲○○旁邊，
      後來我表哥甲○○上車，我就上車，車上有我，甲○○及
      被告丙○○，我和甲○○坐在後座，被告丙○○開車，在
      車上說『要給你們死、把你們斷手斷腳、請你們吃子彈』
      」、「（問：你在案發當日於警局做筆錄時，你說是文龍
      （即被告丙○○）押你進入車內，而被告戊○○押甲○○
      進入車內，與你剛剛所述並不相符，到底情形如何？）是
      警察記錯，事實上是被告戊○○在車門旁推我進入車內。
      （問：剛剛辯護人一開始問你時，你說是被告戊○○大聲
      叫你進入車內，並無說到有推你，到底被告戊○○有無推
      你？）被告戊○○有拉我的衣服。」、「（問：你之前在
      警局及偵查中都說你與證人甲○○都是被被告強押上車，
      請陳述當時被告強押你們的情形？）被告戊○○有推我，
      我不知道我表哥甲○○是如何被押的。」等語明確，是堪
      認被告丙○○確有將證人甲○○推入車內，而被告戊○○
      亦有將證人乙○○推入車內之強暴行為，且有以三字經辱
      罵及恫嚇言詞脅迫證人甲○○、乙○○2人坐於車內而不
      敢自行離去。又依證人甲○○於本院審理時證稱：「（問
      ：整個經過，你與證人乙○○有無機會脫逃？）有，在剛
      開始被押，要進去租屋處的路上，我第一次有想到要脫逃
      ，後來因為我不敢，我想我如果自己逃了而證人乙○○沒
      有逃，我不知道證人乙○○會怎樣，後來我就沒有機會脫
      逃。」等語，及證人乙○○於本院審理時證稱：「（問：
      在車禍現場到租屋處這段路程有無停紅燈？）有。（問：
      你們上車後車門鎖有無上鎖？）不太記得。（問：你到租
      屋處下車時，是否需要被告丙○○開車門鎖才能夠下車？
      ）自己打開就可以下車。」、「（問：整個過程中你是否
      想過要脫逃？）沒有，我不知道他們會對車子怎樣，如果
      我跑掉，我不知道他們會對證人甲○○怎樣。」等語以觀
      ，證人甲○○、乙○○雖遭被告2人於車禍現場強行推入
      車內後座，惟該輛自用小客車係由被告丙○○駕駛，且被
      告丙○○身上並未攜帶任何足以危害證人甲○○、乙○○
      2人生命、身體安全之兇器，況證人甲○○、乙○○2人均
      係乘坐於後座，並無任何人看守，再該車行駛至被告丙○○租屋處之路程中既曾因紅燈而有停駛之狀態，在後座車
      門並未上鎖之狀態下，證人甲○○、乙○○2人如欲離去
      ，自可打開車門迅速逃離，而不受被告丙○○之實力控制
      ，是證人甲○○、乙○○2人當時之行動自由顯然尚未達
      到遭剝奪或控制之程度，惟渠2人未趁機離去，而仍坐於
      後座，實係因遭受被告丙○○於車內以「要給你們死、把
      你們斷手斷腳、請你們吃子彈」等語脅迫，及在證人甲○○趨前表示「車不要開太快」之際遭被告丙○○毆打左臉
      頰3拳等強暴、脅迫行為，致使渠2人仍端坐車內而不敢自
      行開啟車門離去。是證人甲○○、乙○○2人本無義務隨
      同被告丙○○一同前往其租屋處洽談車禍賠償事宜，惟遭
      被告丙○○、戊○○以強推方式上車後，再遭受被告丙○○施以言語上之恫嚇及傷害之強暴行為，致使渠等行此無
      義務之事，而隨同被告丙○○返回上址租屋處，是被告丙○○與被告戊○○就此部分犯行顯有犯意聯絡及行為分擔
      ，渠2人辯稱係證人甲○○、乙○○自行上車，未施以強
      推行為云云，實不足採。
  2.、被告丙○○駕車抵達其所承租而與證人黃冠璋共同居住之
      租屋處附近之停車場，要求被害人甲○○、乙○○2人下
      車，並跟隨其後爬樓梯進入上開租屋處內，為使被害人甲○○、乙○○2人賠償其與被告戊○○2人所受傷害及機車
      之損害，乃對被害人甲○○、乙○○恫嚇稱：「要給你們
      死、把你們斷手斷腳、請你們吃子彈」等語，欲脅迫被害
      人甲○○、乙○○2人將身上財物交出，以抵償其與被告
      戊○○之損害，惟因被害人甲○○、乙○○2人表示身上
      並無任何財物，被告丙○○不予採信，逕自徒手伸入被害
      人甲○○、乙○○衣服口袋內欲搜尋有價值之財物，因而
      自被害人甲○○口袋中取出現金5百元紙鈔1張、香菸1包
      及打火機1個等財物，而以此脅迫方式妨害被害人甲○○
      自由支配該些財物之犯罪事實（下稱第2次強制犯行），
      業據證人甲○○於本院審理時證述：「... 後來車子繼續
      開，開到被告丙○○豐原朋友的住處，被告丙○○就叫我
      們2人下車，跟隨被告丙○○一起上去他朋友3樓住處，屋
      內沒有人，被告丙○○問我們身上有無什麼東西，我們說
      沒有，被告丙○○就過來搜我及證人乙○○的身上的財物
      ，結果在我身上搜到了5百多元的現金，還有1包開封的香
      煙及1個打火機，被告丙○○就拿走了，當時被告丙○○
      在搜我們的財物時，沒有毆打我們，只有問我們要如何處
      理這件事情，當時我一直重複的告訴他說看你們要如何處
      理，錢我願意賠償，被告丙○○卻一直堅持他的原則，說
      這件事情他要處理... 」、「（被告丙○○問：在租屋處
      時，我是如何搜刮你們的財物？）你問我說身上有沒有錢
      ，我說沒有，被告丙○○就走過來，直接伸手進入我褲子
      的口袋拿出500多元，開過的香菸及1個打火機。」、「（
      問：你當時身上的財物確實就只有500元、1包開封過的香
      菸及1支打火機？）是。」等語，及證人乙○○於本院審
      理時證稱：「（問：在屋內被告丙○○有說什麼話或是發
      生何事？）被告丙○○問我身上有沒有甚麼東西，我說沒
      有，他就伸手去摸我的口袋，但是並沒有從我身上搜刮到
      什麼東西，且也有在甲○○的身上搜刮到錢及香菸、打火
      機，被告丙○○是先搜刮證人甲○○身上的財物後，才來
      搜刮我身上的。」、「（問：當時被告丙○○拿你們財物
      時，摸你的口袋時，有無說什麼話？）問我說我身上有沒
      有什麼東西。」、「（問：被告丙○○搜刮你們身上財物
      時，你當時有無抵抗？）他很大聲嚷著，我就過去，被告
      丙○○就搜我的口袋，我並無抵抗他，因為我怕被告丙○○會對我怎樣。」、「（問：被告丙○○帶你與證人甲○○到他朋友住處時，在搜刮你與證人甲○○身上財物時，
      他有無毆打你們或是出言恐嚇你們？）被告丙○○很大聲
      罵，但是罵什麼我忘了，沒有毆打我們。」、「（問：被
      告丙○○搜到香煙及打火機後他如何處置？）拿起來放在
      旁邊。（問：搜刮到的現金500元是零錢還是紙鈔？）我
      看到的是1張500元紙鈔，沒有看到有零錢。（問：被告丙○○搜刮到現金如何處置？）跟香菸放在一起，先放在旁
      邊，沒有擺在身上。」等語明確，是堪認被告丙○○確有
      以上開恫嚇之言詞脅迫證人甲○○、乙○○將身上財物交
      出以抵償車禍所受之損害，而在不採信證人甲○○、乙○○2人表示身上無任何財物之際，始逕而徒手伸入證人甲○○、乙○○衣服口袋內搜尋財物，並自證人甲○○身上
      取得5百現鈔1張、開啟過之香煙1包及打火機1支，而以脅
      迫方式妨害證人甲○○自由支配該些財物之權利。又依證
      人乙○○於本院審理時證稱：「（問：你們當時在下車要
      上樓時，被告丙○○跟在你們前面還是後面？）被告丙○○走在第一個，我表哥甲○○走在我前面，我走最後。」
      、「（問：當時屋內只有你、證人甲○○及被告丙○○3
      人，且被告丙○○也無攜帶兇器，你的身材如此魁武，為
      何你沒有反抗？）因為我會害怕被告丙○○會對我怎樣。
      」、「（問：被告丙○○帶你們上樓，被告丙○○身上有
      無攜帶兇器？）沒有，但是我們不知道被告丙○○會對我
      們怎樣，我們就跟著上去。」等語，及證人甲○○於本院
      審理時證稱：「（問：你們上去被告丙○○朋友租屋處3
      樓，當時只有你們3人在屋內，被告丙○○在搜刮你們2人
      的財物時，你們2人為何不抵抗？）當時我受傷，且我表
      弟乙○○嚇到了，且被告丙○○還一直恐嚇我們。」、「
      （問：以當時的狀況只有被告丙○○1人在場，且未攜帶
      兇器，你與證人乙○○完全無法抗拒？）因為我們當時很
      害怕，我被被告丙○○恐嚇我也嚇到了，且我在剛發生車
      禍時也被丙○○打過。」、「（問：被告丙○○搜刮你們
      2人身上財物時，你有無想到要抵抗？）當時我沒有想那
      麼多，他恐嚇我時，我會怕我抵抗被告丙○○會對我不利
      。」等語以觀，被告丙○○在將車子駛至租屋處附近之停
      車場並要求證人甲○○、乙○○下車後，顯然無施用任何
      強暴、脅迫行為，以達控制證人甲○○、乙○○之行動自
      由而跟隨其後上樓至租屋處，且在被告丙○○動手搜尋證
      人甲○○、乙○○2人身上財物之際，係未攜帶任何兇器
      ，而該租屋處內亦無任何第3人在場，在客觀情形的判斷
      上，居於人數優勢地位的證人甲○○、乙○○2人顯然在
      被告丙○○徒手在渠2人身上搜尋財物時，有能力為抗拒
      ，並未達到不能抗拒之程度，而證人甲○○、乙○○2人
      任由被告丙○○在渠等衣服口袋內探尋財物，實係受到被
      告丙○○先前以兇惡之口氣對待，因畏懼抵抗將帶來之不
      利益而決定不為任何抗拒行為，渠等任由被告丙○○徒手
      在身上搜尋財物之行為，既非陷於不能抗拒之程度，且被
      告丙○○自證人甲○○取得財物之際，係要求證人甲○○
      、乙○○將身上財物交出以為賠償，亦非基於不法所有之
      意圖，自與強盜罪之構成要件不符，附此敘明。至被告丙○○雖辯稱：是甲○○在車上拿5百元給伊，而香菸及打
      火機是甲○○在租屋處拿出來請伊抽，要伊消消火云云，
      顯係畏罪卸責之詞，無足憑採。
  3.、被告丙○○駕車搭載被告戊○○、證人甲○○、乙○○、
      黃冠璋及黃冠璋之女友等5人抵達上址租屋處附近之停車
      場，被告丙○○在車內逼問證人甲○○前揭車禍事故要如
      何處理，證人甲○○表示願意負責機車修理費用及醫藥費
      後，被告丙○○即對證人甲○○陳稱：「可以，但是車子
      要留下來」等語，嗣證人甲○○表示其沒有車輛無法回家
      ，被告丙○○聞言即徒手毆打證人甲○○眼部1拳，另指
      示證人黃冠璋丟50元給證人甲○○、乙○○2人，命證人
      甲○○、乙○○2人下車打電話聯絡渠等家屬拿錢來賠償
      後，始可取回車子，而強行扣留證人甲○○之上開自用小
      客車，以此強暴方式妨害證人甲○○使用該車輛之權利之
      犯罪事實（下稱第3次強制犯行），業據證人甲○○於本
      院審理時證稱：「車開到租屋處附近的停車場，全部的人
      都還在車上，在車上時，被告丙○○就問我說這件事情要
      如何處理，那時候被告戊○○的手可能撞到我的車子而導
      致他的手受傷，被告丙○○就說他朋友戊○○手有受傷，
      機車撞壞要我們賠償他，叫我們打電話回去，而我當時身
      上沒有任何東西，被告丙○○就說要我將車子留下來當作
      抵押，我說沒有車子那我如何回去，後來被告丙○○又打
      了我眼睛1拳，那時候因為車鑰匙在被告丙○○那邊，我
      也沒有辦法，後來被告丙○○就叫坐在我們後座的那位1
      男1女的男子給我50元，並留下我們的住址、電話給他們
      ，而被告丙○○留下給我50元那名男子的電話給我，之後
      被告丙○○就叫我和證人乙○○下車。」、「（問：你剛
      說被告丙○○有留下他朋友的電話給你，他留下他朋友的
      電話目的何在？）他叫我打回去家裡，再叫家裡面的人拿
      錢過來，再依照那支電話打電話給他。（問：被告丙○○
      有無告訴你叫你拿錢過來的錢要做何用？）就是要賠償被
      告戊○○受傷的錢，及賠償機車損害的錢。（問：被告丙○○將車子開走，有無告訴你說何時要過來牽車子？）被
      告丙○○叫我們下車後並無將車子開走，只是將車子放在
      停車場，要我們拿錢過來賠償他們，才可以將車子開回去
      。」、「（問：最後你會將車子及車鑰匙留給被告他們，
      是為了什麼？）因為那時我在車上我有跟被告丙○○說車
      子可否還給我們，被告丙○○說不行，我再說時，被告丙○○就直接打我眼睛1拳，所以我就不敢再說了。」等語
      ，證人乙○○於本院審理時證稱：「後來車子開到租屋處
      附近的停車場，被告丙○○叫我們留下電話及證人甲○○
      的身分證字號，被告丙○○在車上叫我們打電話找家裡的
      人，看要如何贖回那台車，還有要賠償被告戊○○手受傷
      的醫藥費，我們沒有錢，被告丙○○就叫1男1女中那個男
      子給我們50元打電話回去叫家人來處理，我們就下車去找
      公共電話打電話，他們就下車回到租屋處，車子則停在停
      車場。」等語，及證人黃冠璋於警詢中亦證稱：「... 然
      後文龍（指被告丙○○）將我們載到三民路120號附近之
      停車場，被害人問文龍事情如何處理，文龍告訴他叫被害
      人賠他修車費及醫藥費用，文龍叫我將被害人之年籍資料
      抄下，並叫我留下我的電話給他們。文龍叫我給他們50元
      後，就讓他們離去。」等語明確，且有被害人甲○○提出
      之贓物認領保管單1紙附卷足稽，是足認被告丙○○確有
      以徒手毆打證人甲○○眼部1拳之強暴方式，使證人甲○○不得不留下其所有之上開車輛予被告丙○○保管，致妨
      害證人甲○○使用該車輛之權利。
（三）恐嚇部分：
  1.、被告丙○○抵達上開租屋處後見被告戊○○遲未出現，且
      撥打電話亦不通之情況，以加害生命之事，對被害人甲○○、乙○○恐嚇稱：「如果我朋友（即指被告戊○○）出
      事的話，你們兩個也別想活了！」等語，使被害人甲○○
      、乙○○2人均心生畏懼，致生危害於渠2人生命安全之犯
      罪事實（下稱第1次恐嚇犯行），業據證人甲○○於本院
      審理時證稱：「後來被告丙○○就打電話給被告戊○○，
      因為他找不到被告戊○○，他就說『如果我朋友出事的話
      ，你們兩個也別想活了』，且在車上時及在搜刮我們財物
      的時候，被告丙○○也有說類似要我們死這樣的話。」等
      語，證人乙○○於警詢中亦證稱：「... 事後因文龍一直
      聯絡不上戊○○，他又恐嚇我和表哥說他朋友戊○○如果
      沒平安回來也要我們死，然後又強行帶我們一同去找戊○○... 」、於偵查中具結後證稱：「... 該名男子打電話
      找不到戊○○，說戊○○若出什麼事要給我們死，但該名
      男子不知戊○○出車禍，我們告訴該名男子說戊○○撞到
      我們車子，我們帶他回到碰撞地方，當時戊○○在現場，
      該名男子叫戊○○上車... 」等語明確，足認被告丙○○
      確有於聯絡不上被告戊○○之際，出言恐嚇證人甲○○、
      乙○○2人，至被告丙○○否認有對證人甲○○、乙○○
      恐嚇稱：「如果我朋友出事的話，你們兩個也別想活了！
      」等語，實係事後卸責之詞，無足憑採。
  2.、被告丙○○駕車搭載被告戊○○、證人甲○○、乙○○、
      黃冠璋及黃冠璋之女友等5人時，在車上復繼續以加害生
      命、身體之事，對證人甲○○、乙○○2人恐嚇稱：要斷
      其2人1手1腳、要給黃冠璋1把槍打其2人1隻手1隻腳等語
      ，使甲○○、乙○○2人均心生畏懼，致生危害於渠2人生
      命、身體安全之犯罪事實（下稱第2次恐嚇犯行），業據
      證人甲○○於本院審理時證稱：「被告丙○○開車載我們
      要到租屋處的路上時，說某某某議員你是否認識，我說我
      不認識，被告丙○○又說他的哥哥是刑事組的，又說我與
      證人乙○○慘了，要讓我們吃子彈，要我們斷手斷腳，另
      外在他開車去載他朋友1男1女時，就叫那1男1女其中那名
      男子去拿槍來要開我們，要打我與證人乙○○，但是後來
      那名男子並沒有拿槍出來。」、「（問：你聽到被告丙○○說這些話時，心理有何感受？）我那時只想到我與證人
      乙○○死定了。」等語，證人乙○○於本院審理時證稱：
      「（問：你在偵訊中提到你們後來離開租屋處去載另外1
      男1女及被告戊○○時，這些人他們在車上有無跟你說什
      麼話？）被告丙○○對1男1女中其中的男子說，叫他拿槍
      要對我們怎樣，但是該名男子並沒有拿出槍來，被告戊○○在車上就對被告丙○○說要放了我們，被告丙○○說不
      要的樣子，那1男1女沒有說什麼話。」等語，及證人黃冠
      璋於警詢中亦證稱：「... 文龍（指被告丙○○）在車上
      一直說要給在車上被害人（2人）要給他們斷1手1腳，又
      說要給我1把槍叫我打被害人1隻手1隻腳，然後文龍將我
      們載到三民路120號附近之停車場... 」等語明確，是堪
      認被告丙○○確有於駕車返回上址租屋處附近之停車場時
      ，向證人甲○○、乙○○恐嚇稱要斷其2人1手1腳、要給
      黃冠璋1把槍打其2人1隻手1隻腳等語，且該等話語，亦足
      使證人甲○○、乙○○心生畏懼而生危害於生命、身體之
      安全；被告丙○○空言否認有為此部分恐嚇犯行，亦係臨
      訟卸責之詞，不足憑採。
（四）綜上所述，被告丙○○、戊○○所為上開傷害、妨害自由
      及恐嚇犯行，均堪認定，事證明確，應依法論罪科刑。
二、按刑法第305條之恐嚇罪，係指單純以將來加害生命、身體
    、自由、名譽、財產之事，恐嚇他人致生危害於安全者而言
    。如對於他人之生命、身體等，以現實之強暴脅迫手段加以
    危害要挾，使人行無義務之事或妨害人行使權利，應構成刑
    法第304條之強制罪，而非同法第305條之恐嚇危害安全罪，
    最高法院93年台上字第3309號裁判要旨參照。查被告丙○○
    與被告戊○○所為上開第1次強制犯行及被告丙○○所為上
    開第2次強制犯行及第3次強制犯行，核均係犯刑法第304條
    第1項之強制罪；另公訴人雖以被告2人所為上開第1次強制
    犯行係犯刑法第302條之剝奪行動自由罪，惟按刑法第302條
    第1項之剝奪人行動自由罪與同法第304條第1項之強制罪，
    其所保護之法益，固均為被害人之自由，惟前者重在保護個
    人之行動自由；後者重在保護個人之意思自由（最高法院74
    年度台上字第3651號判決意旨參照）。而刑法第302條第1項
    之剝奪他人行動自由罪，係以私行拘禁或以其他非法方法，
    剝奪人之行動自由為要件，其目的即在保護「任意離去特定
    處所（空間）之行動自由」不受他人無故之侵害。查被害人
    甲○○、乙○○2人任意離去車子或上開租屋處之行動自由
    ，客觀上並未受到被告丙○○之剝奪，已如前述（詳上述理
    由欄乙、實體理由一(二)1.之說明），是本件檢察官認被告2
    人此部分犯行係犯刑法第302條第1項之剝奪行動自由罪，其
    起訴法條尚有未洽，然被告2人此部分犯罪事實，已均敘明
    於起訴書中，其基本犯罪事實相同，本院依法變更檢察官所
    引用之法條為刑法第304條第1項之強制罪；再公訴人雖以被
    告丙○○所為上開第2次強制犯行係犯刑法第328條第1項之
    強盜罪，惟按強盜罪之強暴、脅迫，以在客觀上對於人之身
    體及自由確有侵害行為為必要，若犯人並未實施此項行為，
    僅因他人主觀上之畏懼，不敢出而抵抗，任其取物以去者，
    尚不能謂與強盜罪之要件相符（最高法院27年上字第1722號
    判例參照），查本件被告丙○○自被害人甲○○身上取得上
    開財物之際，並未施以任何強暴、脅迫行為，至被害人甲○○不能抗拒之情況，亦如前述（詳上述理由欄乙、實體理由
    一(二)2.之說明），是本件檢察官認被告丙○○此部分犯行係
    犯刑法第328條第1項之強盜罪，其起訴法條尚有未洽，然被
    告丙○○此部分犯罪事實，已均敘明於起訴書中，其基本犯
    罪事實相同，本院依法變更檢察官所引用之法條為刑法第30
    4條第1項之強制罪。又被告戊○○於車禍現場手持扣案之安
    全帽1頂毆擊被害人甲○○頭部，及被告丙○○在車禍現場
    、行車途中及停放上開租屋處附近停車場之車上，多次徒手
    以拳頭數次毆打被害人甲○○頭部及臉部之犯行，核均係犯
    刑法第277條第1項之傷害罪；被告2人就上開第1次強制罪犯
    行及於車禍當場對被害人甲○○所為之傷害犯行，各有犯意
    聯絡及行為分擔，均為共同正犯。另被告丙○○所為上開第
    1次恐嚇犯行及第2次恐嚇犯行，均係犯刑法第305條之恐嚇
    罪，公訴人於起訴書之犯罪事實欄業已敘及此部分之犯罪事
    實，惟漏未載明此部分之論罪法條，尚有未洽，本院自得予
    以審理論科。再被告丙○○上開3次傷害被害人甲○○之傷
    害犯行、3次對被害人甲○○及1次對乙○○為強制行為之犯
    行、2次對被害人甲○○、乙○○2人為恐嚇之犯行，各係於
    密接之時間，對相同之被害人侵害法益，各行為之獨立性極
    為薄弱，依一般社會健全觀念，在時間差距上，難以強行分
    開，在刑法評價上，應視為數個舉動之接續施行，而以包括
    之一行為予以評價，屬接續犯，為包括之一罪。又被告丙○○、戊○○以一強制行為及被告丙○○以一恐嚇行為，均同
    時侵害被害人甲○○、乙○○之法益，屬想像競合，應各從
    一重處斷。再被告丙○○及被告戊○○所犯上開各罪間，犯
    意各別，行為互殊，應予分論併罰。爰審酌被告等於車禍發
    生之際，未究明雙方過失程度，即先聲奪人認定被害人等應
    負責損害賠償責任，且不思依循合法途徑解決車禍賠償糾紛
    ，竟以強暴、脅迫之非法方法要求被害人等賠償，所為對被
    害人等所生之損害，及被告戊○○因受被告丙○○之指示，
    非居於主導地位且情節較輕，被告丙○○則主導本案犯罪，
    暨渠等犯罪後僅坦承傷害犯行，未承認其餘犯行之犯後態度
    等一切情狀，分別量處如主文所示之刑，並均諭知易科罰金
    之折算標準；另按中華民國96年罪犯減刑條例業於96年7月4
    日公布，並自96年7月16日施行，查被告等犯罪之時間，均
    在96年4月24日以前，所犯符合中華民國96年罪犯減刑條例
    第2條所定之減刑條件，應依該減刑條例第2條第1項第3款之
    規定，就本件所為之宣告刑，均減為2分之1，及各諭知易科
    罰金之折算標準，並定其應執行之刑及諭知易科罰金之折算
    標準。至扣案之安全帽1頂係被告戊○○所有，供前揭傷害
    犯行所用之物，業據被告戊○○供述在卷，爰依刑法第38條
    第1項第2款規定宣告沒收之。
據上論斷，應依刑事訴訟法第299條第1項前段、第300條，刑法
第28條、第277條第1項、第304條第1項、第305條、第55條前段
、第41條第1項前段、第51條第5款、第38條第1項第2款，刑法施
行法第1條之1第1項、第2項前段，中華民國96年罪犯減刑條例第
2條第1項第3款、第7條、第9條，判決如主文。
中    華    民    國    96    年    8     月    15    日
                  刑事第十三庭  審判長  法  官  李秋娟
                                        法  官  黃裕仁
                                        法  官  許月馨
上正本證明與原本無異。
如不服本判決，應於送達後10日內向本院提出上訴狀（須附繕本
），上訴於臺灣高等法院臺中分院。
中    華    民    國    96    年    8     月    15    日
                                        書記官  黃美雲
附錄論罪科刑法條
中華民國刑法第277條
（普通傷害罪）
傷害人之身體或健康者，處 3 年以下有期徒刑、拘役或 1 千元
以下罰金。
犯前項之罪因而致人於死者，處無期徒刑或 7 年以上有期徒刑；
致重傷者，處3年以上10年以下有期徒刑。
中華民國刑法第304條
（強制罪）
以強暴、脅迫使人行無義務之事或妨害人行使權利者，處 3 年以
下有期徒刑、拘役或 3 百元以下罰金。
前項之未遂犯罰之。
中華民國刑法第305條
（恐嚇危害安全罪）
以加害生命、身體、自由、名譽、財產之事，恐嚇他人致生危害
於安全者，處2年以下有期徒刑、拘役或3百元以下罰金。
